【裁判字號】    98,訴,2040
【裁判日期】    981130
【裁判案由】    偽證
【裁判全文】
臺灣板橋地方法院刑事判決              98年度訴字第2040號
公  訴  人  臺灣板橋地方法院檢察署檢察官
被      告  甲○○
上列被告因偽證案件，經檢察官提起公訴（98年度偵字第8075號
），被告於準備程序進行中為有罪陳述，經告知簡式審判程序之
旨，並聽取當事人之意見後，經本院合議庭裁定由受命法官獨任
進行簡式審判程序，判決如下：
    主  文
甲○○犯偽證罪，累犯，處有期徒刑貳月。
    事  實
一、甲○○前因於民國93年8 月間犯持有第一級毒品罪，經本院
    以93年度簡字第5154號刑事簡易判決判處有期徒刑四月，於
    94年1 月3 日確定，並於94年7 月30日執行完畢。復因於95
    年1 月18日犯施用第二級毒品罪，經本院以95年度易字第11
    94號刑事判決判處有期徒刑五月，如易科罰金，以新臺幣一
    千元折算一日，於95年12月18日確定，於96年3 月16日易科
    罰金執行完畢（構成累犯之前科）。
二、甲○○於97年4 月29日晚上8 時許，因毒品案件為警查獲，
    而留置在臺北縣政府警察局新莊分局偵查隊（位於臺北縣新
    莊市○○路150 號），詎其因為滿足其毒癮，於翌日（即30
    日）上午10時許，在該隊內藉機電請其不知情之友人乙○○
    前往其位在臺北縣新莊市○○路○段284 號8 樓其住處之其
    房間內，拿取其先前以購得之第一級毒品海洛因（下均稱海
    洛因）及香菸自行包捲而成之海洛因香菸一支（下稱本案海
    洛因香菸）後，連同委託代購之早餐，併同拿至該隊內交付
    其施用及食用，乙○○因不疑有他，遂依甲○○之指示將本
    案海洛因香菸放入代購之該袋早餐內拿至該隊，經員警同意
    後交付甲○○，惟因該隊看管甲○○之柯姓員警發覺可疑，
    遂當場檢查該袋早餐，而發現本案海洛因香菸，隨即由員警
    將乙○○逮捕，並由該局於同日以乙○○涉犯運輸第一級毒
    品等罪嫌將乙○○及甲○○併同移送於臺灣板橋地方法院檢
    察署接受檢察官偵訊。
三、嗣經該署檢察官於同日（30日）下午5 時8 分許，在臺灣板
    橋地方法院檢察署第101偵查室內，對乙○○偵訊完畢後，
    為釐清乙○○是否涉犯運輸毒品等罪嫌，遂提訊甲○○為證
    人，並向其告知如其恐因陳述至自己受刑事追訴或處罰，得
    依刑事訴訟法第181條規定拒絕證言，詎甲○○明知本案海
    洛因香菸係其製作且係由其委託乙○○以上開方式帶入該隊
    內，惟為求脫免罪責，竟基於偽證之犯意，表示其不拒絕證
    言並為具結後，就上開乙○○取得本案海洛因香菸並將該菸
    帶入該隊交付予其本人過程之於乙○○是否涉犯運輸或販賣
    毒品該案之案情有重要關係之事項，隱匿上情而虛偽證稱其
    係委請乙○○向綽號「阿龍」之人拿早餐，其未向乙○○說
    該袋早餐內有香菸之事，亦未向「阿龍」購買本案海洛因香
    菸，其不知悉該袋早餐內有香菸之事云云，嗣經檢察官傳訊
    甲○○父親郭登昌等人為調查後，甲○○始於97年8月4日偵
    訊中坦承事實欄二所示之情節並自白其上開偽證行為，而由
    檢察官於97年12月22日以該署97年度偵字第1401 4號檢察官
    不起訴處分書對乙○○為不起訴之處分，並於同日簽分偵辦
    甲○○本案偽證犯行。
四、案經臺灣板橋地方法院檢察署檢察官自動檢舉簽分偵查起訴
    。
    理  由
一、本案被告甲○○所犯係死刑、無期徒刑或最輕本刑為三年以
    上有期徒刑以外之罪，於本院準備程序進行中，被告先就被
    訴事實為有罪之陳述，經本院告知簡式審判程序之旨，並聽
    取公訴人、被告之意見後，由本院合議庭依刑事訴訟法第27
    3 條之1 第1 項規定，裁定由受命法官獨任進行簡式審判程
    序。
二、被告就上開犯罪事實，於偵查、審理中坦承不諱，且經證人
    郭登昌（就乙○○代伊買早餐予甲○○及至伊住處甲○○房
    間內拿取香菸等情）、員警許景能（就員警發覺乙○○所帶
    早餐有異之查獲經過等情）於偵查中證述綦詳，並有如事實
    欄三所示之被告於該日出具之證人結文、記載被告該日上開
    不實供述之偵訊筆錄、被告與乙○○雙向通聯紀錄影本各一
    份在卷可稽，堪認被告上開具任意性之自白，係與事實相符
    。綜上，本案事證明確，被告犯行洵堪認定，應予依法論科
    。
三、被告甲○○於事實欄三所示之乙○○涉犯運輸毒品等案件偵
    查中，經檢察官依法告知其得拒絕證言而不拒絕證言並經依
    法令具結後，為如同欄所示之虛偽證言，核其所為，係犯刑
    法第168 條之偽證罪。被告前受有如事實欄一所示之犯罪科
    刑及執行情形，有臺灣高等法院被告前案紀錄表一份在卷可
    憑，其受有期徒刑之執行完畢後，五年以內故意再犯本件有
    期徒刑以上之罪，為累犯，應依刑法第47條第1 項之規定加
    重其刑。又被告於其所偽證之臺灣板橋地方法院檢察署97年
    度偵字第14014 號乙○○毒品危害防制條例案件偵查終結前
    自白其偽證犯行，依刑法第172 條規定減輕其刑。另依刑法
    第71條第1 項規定就上開加重及減輕事由，先加後減之。爰
    審酌被告本案偽證犯行對國家司法權行使之正確性已造成一
    定危害，並耗費相當之司法資源，所為顯屬非是，檢察官雖
    請求量處有期徒刑四月至六月，惟審酌其本案犯罪動機、目
    的、手段、已於該案偵查終結前自白犯後態度良好等一切情
    狀，量處如主文所示之刑，以示懲儆。
據上論斷，應依刑事訴訟法第273 條之1 第1 項、第299 條第1
項前段，刑法第168 條、第172 條、第47條第1 項，判決如主文
。
本案經檢察官陳怡親到庭執行職務。
中    華    民    國    98    年    11    月    30    日
                  刑事第一庭  法  官  陳世旻
上列正本證明與原本無異。
如不服本判決，應於判決送達後10日內敘明上訴理由，向本院提
出上訴狀 (應附繕本) ，上訴於臺灣高等法院。其未敘述上訴理
由者，應於上訴期間屆滿後20日內向本院補提理由書「切勿逕送
上級法院」。
                              書記官  楊雅芳
中    華    民    國    98    年    12    月    8     日
附錄：本案論罪科刑法條全文：
中華民國刑法
第  168    條  （偽證罪）
於執行審判職務之公署審判時或於檢察官偵查時，證人、鑑定人
、通譯於案情有重要關係之事項，供前或供後具結，而為虛偽陳
述者，處七年以下有期徒刑。
第  172    條  （偽證、誣告自白減免）
犯第一百六十八條至第一百七十一條之罪，於所虛偽陳述或所誣
告之案件，裁判或懲戒處分確定前自白者，減輕或免除其刑。

司法院資訊處製作；財團法人民間司法改革基金會備份。
